臺北高等行政法院判決　　　　　　　　　　　　　　　九十年度訴字第二○九六號
　　　　　　　　　　　　　　　.
　　原　　　告　甲○○
　　被　　　告　勞工保險局
　　代　表　人　廖碧英總經理.
　　訴訟代理人　乙○○
　　　　　　　　丙○○
右當事人間因勞保事件，原告不服行政院勞工委員會中華民國九十年一月四日台八十
九勞訴字第○○一三七六一號訴願決定，提起行政訴訟，本院判決如左：
　　主  文
原告之訴駁回。
訴訟費用由原告負擔。
　　事  實
一、事實概要：原告係由基隆市泥水業職業工會申報投保之勞工保險被保險人，因罹
    患風濕性心臟病併僧帽瓣、主動脈瓣及三尖瓣閉鎖不全，於民國七十七年八月五
    日、十月十一日二度接受僧帽瓣、主動脈瓣及三尖瓣之瓣膜置換手術後，於八十
    八年五月二十五日申請殘廢給付，被告以其所患符合勞工保險殘廢給付標準表第
    五十二項第十二等級發給一○○日殘廢給付。原告不服，申請審議經駁回，提起
    訴願，亦遭決定駁回，遂提起行政訴訟。
二、兩造聲明：
　(一)原告聲明：
    1.訴願決定及原處分均撤銷。
    2.被告應給付原告新台幣（下同）二○七、四○○元及自八十八年八月五日至給
      付之日止，按年息百分之五計付利息。
　(二)被告聲明：駁回原告之訴。
三、兩造之爭點：
  (一)被告參酌其特約醫師審查意見，核定原告殘廢等級為勞工保險殘廢給付標準表第
    五十二項第十二等級，是否合法？
  (二)被告有無另指定醫院或醫師對原告為複檢之必要？
　(三)原告主張之理由：
    原告因罹患風濕性心臟病併僧帽瓣、主動脈瓣及三尖瓣閉鎖不全，依勞工保險條
    例施行細則第七十六條規定申請殘廢給付，據行政院國軍退除役官兵輔導委員會
    台北榮民總醫院（下稱台北榮民總醫院）出具殘廢診斷書載其殘廢詳況為：「風
    濕性心臟病接受過二度開心手術、進行三個心臟瓣膜置換，心臟機能遺存顯著障
    害，終身祇能從事輕便工作。治療終止日期：八十八年五月十八日。前項殘廢無
    好轉可能。」參酌勞工保險條例（下稱勞保條例）及殘廢給付標準表之規定，原
    告所申請殘廢給付，應以第四十七項第七等級核給，且診斷書亦明確載明原告終
    身祇能從事輕便工作（即遺存障害程度已影響勞動能力）。於胸腹部臟器障害等
    級之審定，對於永久喪失勞動能力與影響其日常生活活動，‧‧‧比照精神、神
    經障害等級審定基本原則，而查「精神」「神經」障害之殘廢等級第一項至第四
    項及第五項至第八項同「胸腹部臟器」障害第四十四項至四十七項，又「精神、
    神經障害」系列附註一－五說明，身體之勞動能力較一般顯明低下者：適用第七
    級。因此，原告所患殘廢程度，應適用第七殘廢等級。雖然保險人於審核保險給
    付時，得通知出具診斷書之醫院檢送必要之有關診療病歷，並徵詢其特約專業醫
    師之意見，惟被告之特約醫師就勞保被保險人殘廢給付與否並無法定診斷權責（
    勞保條例及勞保局組織法裡，並無其特約醫師之法定地位與編制），其審查意見
    自不宜作為認定依據（內政部台八八內訴字第八八○三一七一號及第00000
    00號可資參考）。被告對殘廢之診斷如有疑慮，應向原出具診斷書醫療機構查
    明或另行指定醫院或醫師予以複檢，惟被告未踐行此程序，即予核定為第五十二
    項第十二等級殘廢，自有違誤。
　(四)被告主張之理由：
    原告據台北榮民總醫院八十八年五月十八日出具同日審定成殘之勞工保險殘廢診
    斷書載略以「原告罹患風濕性心臟病併僧帽瓣、主動脈瓣及三尖瓣閉鎖不全，於
    七十年七月七日初診，於七十年八月五日接受僧帽瓣、主動脈瓣及三尖瓣的瓣膜
    置換，又於七十七年十月十一日接受過上述三個心臟瓣膜的再次置換，殘廢詳況
    ：因罹患風濕性心臟病接受過二度開心手術，進行三個心臟瓣膜置換，心臟機能
    遺存顯著障害，終身祗能從事輕便工作。」主張其殘廢診斷書上載明終身祗能從
    事輕便工作，應適用第七殘廢等級云云。惟經被告特約專業醫師就原告於台北榮
    民總醫院之病歷及診斷審查，認原告因風濕性心臟病第一次在七十年八月五日接
    受三個瓣膜置換手術，又在第二次七十七年十月十一日REDO再一次接受置換手術
    ，而後均固定在門診追蹤，一直到八十八年五月十八日為止門診紀錄病人狀況均
    稱良好，並無心臟功能不良之證據，被告據此判定原告符合勞工保險殘廢給付標
    準表第五十二項第十二等級，核發一○○日殘廢給付，並無不合。至原告指稱勞
    保條例及勞保局組織法裡，並無特約醫師之法定地位與編制，其審查意見自不宜
    作為認定依據，被告對殘廢給付之診斷如有疑慮，自應向原出具診斷書醫療機構
    查明或另行指定醫院或醫生予以複檢，被告並未踐行此程序乙節。依勞保條例第
    五十六條規定，保險人於審核保險給付認為有複檢必要時，得另行指定醫院或醫
    師複檢，被告於審核時，除以原告檢附之診斷書等書面資料予以審核外，另外向
    原告門診追蹤治療並出具殘廢診斷書之台北榮民總醫院調閱原告之相關病歷資料
    ，並徵詢專科醫師意見作為核定依據，事證業已明確，並無複檢必要。
　　理  由
一、按「被保險人因普通傷害或罹患普通疾病，經治療終止後，如身體遺存障害適合
    殘廢給付標準表規定之項目，並經保險人自設或特約醫院診斷為永久殘廢者，得
    按其平均月投保薪資，依同表規定之殘廢等級及給付標準，一次請領殘廢補助費
    ，．．．。被保險人領取普通傷病給付期滿，或其所患普通傷病經治療一年以上
    尚未痊癒，如身體遺存障害，適合殘廢給付標準表規定之項目，並經保險人自設
    或特約醫院診斷為永不能復原者，得比照前項規定辦理。」為勞保條例第五十三
    條所明定。又依勞工保險殘廢給付標準表胸腹部臟器障害系列第四十七項目障害
    規定，胸腹部臟器機能遺存顯著障害，終身祗能從事輕便工作者為第七等級殘廢
    ，給付標準四四○日；第五十二項目障害規定，胸腹部臟器遺存障害者為第十二
    殘廢等級，給付標準一○○日。其附註一、胸腹部臟器：(一)胸部臟器，包括心臟
    、心囊、主動脈、‧‧‧等。附註二、胸腹部臟器障害等級之審定：胸腹部臟器
    機能遺存障害，須將症狀綜合衡量，永久喪失勞動能力與影響其日常生活活動或
    社會生活活動之狀況及需他人扶助之情形，比照精神、神經障害等級審定基本原
    則、綜合審定其等級。附註六、「胸腹部臟器機能遺存障害者」係指胸腹部遺存
    機能障害，致工作上確有明顯之阻害而由醫學上可予證明者，‧‧‧。
二、本件原告以其罹患風濕性心臟病併僧帽瓣、主動脈瓣及三尖瓣閉鎖不全行瓣膜置
    換手術後，於八十八年五月十八日審定成殘，申請殘廢給付，業據提出台北榮民
    總醫院八十八年五月十八日出具之勞工保險殘廢診斷書為證，固堪認為真實。惟
    依該殘廢診斷書所載，原告罹患風濕性心臟病併僧帽瓣、主動脈瓣及三尖瓣閉鎖
    不全，於七十年七月七日初診，同年八月五日接受僧帽瓣、主動脈瓣及三尖瓣之
    瓣膜置換，同年十月十一日又接受上述三個心臟瓣膜之再次置換，於八十八年五
    月十八日治療終止審定成殘；而其殘廢詳況為「罹患風濕性心臟病接受過二度開
    心手術，進行三個心臟瓣膜置換，心臟機能遺存顯著障害，終身祗能從事輕便工
    作。」等情，經被告函請台北榮民總醫院檢送原告之病歷資料，被告之特約專業
    醫師就該病歷及診斷書審查後意見為，原告因風濕性心臟病第一次在七十年八月
    五日接受三個瓣膜置換手術，又在第二次七十七年十月十一日REDO再一次接受置
    換手術，而後均固定在門診追蹤，一直到八十八年五月十八日為止門診紀錄病人
    狀況均稱良好，並無心臟功能不良之證據，因此判定其符合五十二項第十二等級
    ，有審查意見在原處分可稽。是被告以原告並無胸腹部臟器機能遺存顯著障害之
    情形，其胸腹部臟器機能遺存障害符合勞工保險殘廢給付標準表第五十二項第十
    二等級，核發一○○日殘廢給付，審議及訴願決定遞予維持，揆諸首開規定，並
    無不合。
三、原告雖主張殘廢診斷書上載明其終身祗能從事輕便工作，應比照精神、神經障害
    等級審定基本原則，適用第七殘廢等級；被告之特約醫師就被保險人之殘廢給付
    與否並無法定權責，其審查意見不宜作為認定依據，被告對殘廢診斷如有疑慮，
    應向原出具診斷書醫療機構查明或另行指定醫院或醫師予以複檢云云。惟查勞工
    保險條例第五十三條之附表即勞工保險殘廢給付標準表，其立法結構係以「身體
    障害之狀態」即所遺障害之程度為殘廢等級區分之基準，於胸腹部臟器障害，且
    須將症狀綜合衡量，永久喪失勞動能力與影響其日常生活活動或社會生活活動之
    狀況及需他人扶助之情形，比照精神、神經障害等級審定基本原則而綜合審定其
    等級，非謂給付等級、標準一律比照。況殘廢給付標準表之胸腹部臟器障害第五
    十二項目既已規定胸腹部臟器遺存障害者，按第十二等級核發一○○日殘廢給付
    ，自無再適用精神、神經障害之給付等級可言。又依勞保條例第五十六條、勞工
    保險條例施行細則第七十六條第三項所定，保險人於審核殘廢給付除得另行指定
    醫院或醫師複檢外，並得通知出具殘廢診斷書之醫院或診所檢送必要之檢查紀錄
    或有關診療病歷，是其審查核定權仍在被告。本件被告除就原告檢附之診斷書等
    書面資料予以審核外，另向其門診追蹤治療並出具殘廢診斷書之台北榮民總醫院
    調閱其相關病歷資料，並徵詢專科醫師意見後，為前開核定，並以依前述審查已
    足為核定依據，無複檢必要，自無不合。況原告不服原核定，向勞工保險監理委
    員會申請審議，該委員會專業醫師審查意見亦為，根據榮民總醫院殘廢診斷書及
    病歷，原告因風濕性心臟病接受兩次瓣膜置換手術，現仍門診追蹤，病情穩定，
    仍有工作能力，認被告按第五十二項第二等級核付為恰當，有審查意見在審議卷
    可按，足認原告之殘廢程度尚未達第七等級之胸腹部臟器機能遺存「顯著」障害
    而終身只能從事輕便工作之狀態，其主張並無可採。至於台北榮民總醫院於九十
    年十一月十六日（九十）北總行字第一一八一一號函復本院略以，原告最後一次
    門診為九十年九月二十四日，因其心臟內部有三枚人工瓣膜，故須終生服用高劑
    量抗凝血劑，並規律至醫院檢查凝血時間等語，依前所述，尚不足以認為原告於
    八十八年五月十八日審定成殘時，已達胸腹部臟器機能遺存顯著障害而終身只能
    從事輕便工作之狀態。從而原處分及訴願決定均無違誤，原告徒執前詞，聲請撤
    銷，並請求被告給付二○七、四○○元及自八十八年八月五日至給付之日止按年
    息百分之五計付之利息，為無理由，應予駁回。
四、據上論結，本件原告之訴為無理由，爰依行政訴訟法第九十八條第三項前段，判
    決如主文。
中　　華　　民　　國　　九十一　　　年　　  三　　　月　　  二十七　　　日
                 臺 北 高 等 行 政 法 院   第 一 庭
                                審 判 長 法  官　鄭 忠 仁
                                         法  官　林 育 如
                                         法  官　楊 莉 莉
右為正本係照原本作成。
如不服本判決，應於送達後二十日內，向本院提出上訴狀並表明上訴理由，如於本判
決宣示後送達前提起上訴者，應於判決送達後二十日內補提上訴理由書（須按他造人
數附繕本）。
中　　華　　民　　國　　九十一　　　年　　  三　　　月　　  二十七　　　日
            　　　　　　　　　　　　　   書記官  黃 舜 民
